【裁判字號】    97,上更(一),510
【裁判日期】    971231
【裁判案由】    強盜等
【裁判全文】
臺灣高等法院刑事判決             97年度上更(一)字第510號
上  訴  人
即  被  告  戊○○
                    另案於臺灣嘉義監獄執行
指定辯護人  陳昭全律師
上列上訴人因強盜等案件，不服臺灣板橋地方法院95年度重訴字
第23號，中華民國96年8月21日第一審判決（起訴案號：臺灣板
橋地方法院檢察署95年度偵字第3240號、第3388號、第6534號、
第7922號、第8327號），提起上訴，經判決後，最高法院發回更
審，本院判決如下：
    主  文
原判決關於戊○○強盜部分及定執行刑均撤銷。
戊○○共同連續犯強盜罪，而有刑法第321條第1項第3款、第4款
之情形，累犯，處有期徒刑捌年，扣案如附表二所示之物均沒收
。
    事  實
一、戊○○前有竊盜、毒品等前科紀錄，而於92年間因違反毒品
    危害防制條例案件，經台灣板橋地方法院以92年度易字第13
    07號判決處有期徒刑10月確定，於93年1月9日入監執行，93
    年11月8日執行完畢出監，猶不知悔改。其與周國華、丙○○（起訴書雖亦記載有陳樹藤，但陳樹藤並無此部分犯行，
    業經檢察官當庭更正）（丙○○此部分犯罪，業經原審判處
    有期徒刑7年10月確定、周國華此部分犯罪，業經本院判處
    有期徒刑7年10月確定）共同意圖為自己不法所有，基於強
    盜之概括犯意聯絡，結夥三人，攜帶具有殺傷力之槍枝等兇
    器，先後為下列強盜犯行 (戊○○所涉本案竊盜、收受贓物
    等罪，業經原審判決確定)：
  (一)於95年2月5日凌晨 2時45分許，戊○○、周國華、丙○○等
    人駕駛由戊○○竊取得來之車牌 2B-4191號紅色瑞獅自小客
    貨車、及丙○○所收受車牌 0708-GX白色喜美小客車之贓車
    （車內附載不知情之劉惠，業經原審判決無罪確定），及
    分別持丙○○所有足以供兇器使用之可發射子彈具殺傷力之
    8釐米仿FN廠1910型半自動手槍 1支（槍枝管制編號：00000
    0000號）、由土造金屬彈殼加裝直徑 7.9mm金屬彈頭而成具
    有殺傷力之土造子彈6顆（下簡稱子彈6顆）及其他不詳槍彈
    2 支（無證據證明具有殺傷力），行經台北縣五股鄉○○○
    路時，見庚○○所駕駛附載乙○○之車牌 3789-EN號賓士小
    客車停在該處，周國華、戊○○（均蒙面）及丙○○（未蒙
    面）乃下車，而分持上開槍枝喝令庚○○及乙○○下車，並
    以該槍枝抵住庚○○及乙○○，致渠二人不能抗拒後，而令
    乙○○交付其皮包，及強取庚○○所有之 3789-EN號賓士小
    客車及其內之物品（詳如附表一編號 1所載）。得手後，周
    國華、丙○○、戊○○即分別駕駛該強盜所得之 3789-EN號
    賓士小客車及0708-GX白色喜美小客車逃逸，而將車牌2B-41
    91號紅色瑞獅自小客貨車棄置在現場。
  (二)旋戊○○駕駛上開強盜而來之 3789-EN號賓士小客車附載丙○○、周國華及不知情之劉惠，於95年2月5日凌晨 4時，
    行經台北市○○路 412號前時，適見在該處等候友人之己○○、陳玉甄及林華岳（起訴書漏載林華岳），乃由丙○○及
    周國華下車，分持上開槍枝，抵住己○○、陳玉甄及林華岳
    ，喝令渠等交付財物，致己○○、陳玉甄因此不能抗拒而交
    付如附表一編號2所示之財物後，再駕駛上開賓士小客車逃
    逸。
  (三)丙○○復駕駛上開強盜而來之 3789-EN號賓士小客車附載周
    國華、戊○○及不知情之劉惠，於95年2月5日凌晨 4時10
    分許，尾隨何詩斌所駕駛附載丁○○之 ZV-9595號賓士自小
    客車，並於同日凌晨4時39分許，進入淡水鎮○○路300號沙
    崙海水浴場，待何詩斌停車後，戊○○及周國華即下車（均
    戴口罩），分持上開槍枝並拉動滑套，喝令何詩斌二人交付
    財物，致使何詩斌、丁○○因之不能抗拒，而交付如附表一
    編號 3所示之財物。得手後，戊○○、周國華即駕駛強盜得
    手之何詩斌所持有車牌 ZV-9595號賓士自小客車，與丙○○
    所駕駛附載劉惠之 3789-EN號賓士小客車往五股方向逃逸
    。
二、嗣丙○○於95年2月8日晚上8時30分許，駕駛強盜庚○○所
    得（已改懸掛T9-8127號車牌）之賓士小客車贓車，行經台
    北縣五股鄉○○路○段577巷80弄51號時，經警發現其行跡可
    疑，而予以攔查，惟丙○○因作案多次而心虛，先倒車衝撞
    警方所駕駛之偵防車，經警對空鳴槍並朝該車擊發乙槍後，
    丙○○為逃避追緝，而駕駛該車猛力加油衝撞該處汽、機車
    後，末致無法再開車逃離，而遭警方趨前逮捕，並在該車內
    查得丙○○所有供上開強盜所用之上開8釐米仿FN廠1910型
    半自動手槍1支、子彈6顆（經取樣試射2顆）、黑色頭套3個
    及預備供強盜所用之手拷1付、非屬槍砲彈藥刀械管制條例
    之類似武士刀械1支（如附表二所載），並起出如附表三所
    載上開強盜所得之物(已發還被害人)，而查悉上情。
三、案經被害人庚○○訴由臺北縣政府警察局淡水分局報告臺灣
    板橋地方法院檢察署檢察官偵查起訴。
    理  由
壹、證據能力：
一、共同被告劉惠警詢筆錄無證據能力：
  (一)按訊問被告應先告知刑事訴訟法第95條各款之權利事項；又
    筆錄內所載之被告陳述與錄音或錄影之內容不符者，其不符
    之部分，不得作為證據，刑事訴訟法第95條、第100條之1第
    2項定有明文。
  (二)按共同被告劉惠警詢筆錄經原審勘驗錄音帶結果：(1)未聽
    到訊問員警踐行告知被告刑訴法第95條權利事項；(2)員警詢
    問被告對於是否參與強盜集團等問題時（即95年度偵字第32
    40號偵查卷一第卷第47頁），被告均回答沒有，不久後詢問
    即結束（員警口述「現在時間95年2月9日 4時59分，筆錄訊
    問完畢）；緊接又出現有錄音按鍵聲後，被告即承認有「參
    與周國華為首之強盜集團，前往北投、蘆洲、淡水」、「有
    乘坐周國華、丙○○、戊○○三人所駕駛之黑色賓士轎車」
    ；剩餘之錄音內容為被告告知員警陳樹藤持有三張被害人之
    信用卡等語，隨後錄音帶A面結束。又錄音帶B面無聲音等，
    有原審96年4月26日勘驗筆錄在卷可查（原審卷二第124頁）
    。顯見警員製作被告劉惠警訊筆錄時，有違刑事訴訟法第
    95條規定，且其原錄音內容與被告陳述不符，是依諸上開規
    定，難認共同被告劉惠警詢筆錄具有證據能力。
二、共同被告劉惠偵查筆錄及共同被告丙○○警詢具有證據能
    力：
  (一)按被告以外之人於偵查中向檢察官所為之陳述，除顯有不可
    信之情況者外，得為證據，刑事訴訟法第159條之1第 2項定
    有明文。又偵查中對被告以外之人（包括證人、鑑定人、告
    訴人、被害人及共同被告等）所為之偵查筆錄，或被告以外
    之人向檢察官所提之書面陳述，性質上均屬傳聞證據。惟現
    階段刑事訴訟法規定檢察官代表國家偵查犯罪、實施公訴，
    依法其有訊問被告、證人及鑑定人之權，證人、鑑定人且須
    具結，而實務運作時，檢察官偵查中向被告以外之人所取得
    之陳述，原則上均能遵守法律規定，不致於違法取供，其可
    信度極高，職是，被告以外之人前於偵查中已具結而為證述
    ，除反對該項供述得具有證據能力之一方，已釋明「顯有不
    可信之情況」之理由外，不宜以該證人未能於審判中接受他
    造之反對詰問為由，即遽指該證人於偵查中之陳述不具證據
    能力。查本件共同被告劉惠於95年3月8日接受檢察官訊問
    時之言詞陳述，業經具結，有結文在卷可按，且經原審勘驗
    該偵查錄影帶結果，並無顯不可信之情形，有原審96年 4月
    26日勘驗筆錄可稽，被告周國華、戊○○之指定辯護人亦未
    釋明上開供述有顯不可信之情況，依上規定，共同被告劉
    惠上開證言自得為證據。
  (二)被告以外之人於審判外之言詞或書面陳述，除法律有規定者
    外，不得作為證據，刑事訴訟法第159條第1項固定有明文。
    惟被告以外之人於檢察事務官、司法警察官或司法警察調查
    中所為之陳述，與審判中不符時，其先前之陳述具有較可信
    之特別情況，且為證明犯罪事實有否所必要者，亦得為證據
    ，亦為同法第159條之2所規定。且所稱「有較可信之特別情
    況」，即指相對之可信而言，亦即被告以外之人先前陳述之
    背景具有特別情況，而使其較審判中之陳述為可信時，例外
    賦予證據能力；然判斷是否有相對可信之特別情況，純屬證
    據能力之審查，無關證據力之衡量，有無相對可信之特別情
    況，應就偵查或調查筆錄製作之背景、原因、過程等客觀事
    實加以觀察（最高法院94年度臺上字第5709號判決意旨參照
    ）。查共同被告丙○○之警詢筆錄，經原審勘驗其警詢錄影
    帶結果，其內容均與筆錄所載相符，有原審96年 4月26日勘
    驗筆錄足考。而共同被告丙○○於原審審理中以基於證人地
    位、經合法具結、並由檢察官及被告辯護人行交互詰問且賦
    予共同被告對質詰問機會而為證述（詳原審卷二第90至95頁
    ）。觀諸其於警詢所為陳述，固與原審審判期日以證人身分
    所為證言有所不符，但共同被告丙○○於警詢中所為供述，
    係採一問一答方式，且並無受強暴、脅迫、利誘、詐欺、疲
    勞訊問、違法羈押或其他不正之方法，且係出於渠等自由意
    志所為陳述，此已為共同被告丙○○所不否認（原審卷二第
    95頁），就警詢筆錄製作之背景、原因、過程等客觀事實觀
    之，並無陳述非任意性之情形，且共同被告丙○○經指證確
    有參與本件強盜之犯行，自應知悉共同犯案之人，惟共同被
    告丙○○於原審審理時卻均以綽號稱之，復稱無交情，無法
    明確指證其人，足認其多所隱瞞，不足為信。而其於審判時
    之證述已逾案發近二年，較有事後經權衡利害得失後而為迥
    護之可能，足見被告丙○○於警詢中所言，依上說明，顯具
    有較可信之特別情況，且為證明犯罪事實存否所必要者，自
    得為證據。
三、被害人何詩斌警詢筆錄具證據能力：
  (一)按被告以外之人於審判中所在不明而無法傳喚或傳喚不到者
    ，其於檢察事務官、司法警察官或司法警察調查中所為之陳
    述，經證明具有可信之特別情況，且為證明犯罪事實之存否
    所必要者，得為證據，刑事訴訟法第159條之3第 3款定有明
    文。
  (二)查被害人何詩斌經原審傳喚無著，有傳票送達回證，而經拘
    提後，其家屬稱其已出國無法到庭等，亦有拘提報告在卷可
    按（原審卷二第154頁、第169頁），足見其已所在不明而無
    法傳喚。而觀諸被害人何詩斌係本案附表二編號三所載強盜
    案之被害人，其於警詢中所陳述者亦係其被害之情節（詳95
    年度偵字第3240號偵查卷一第63至67頁），且與被告丙○○
    於警詢中所述相符（同上偵查卷第15頁），足證被害人何詩
    斌於警詢筆錄所陳述各節具有可信之特別情況，且為證明犯
    罪事實之存否所必要，揆諸上開規定，得為證據。
四、證人即被害人庚○○、乙○○、己○○、陳玉甄於檢察官偵
    訊時所為證言（95年度偵字第3240號偵查卷一第278、279、
    288、289頁），業經依法具結，依上揭二之(一)之說明，自有
    證據能力。至被害人庚○○、乙○○、己○○、陳玉甄，業
    於原審96年 3月13日審判期日到庭，經具結後，由辯護人及
    檢察官行交互詰問而為證述，觀諸渠等證述內容與警詢中所
    陳述就其基本事實均相符，是其警詢筆錄雖不得直接供為被
    告等人有罪事實之證據，但非不得資為被害人於原審審判中
    以證人身分所為證言之彈劾證據，合此說明，
五、除上開證據外，本案被告、辯護人就檢察官所提其他證據方
    法之證據能力，均亦未主張有刑事訴訟法第159條第1項不得
    為證據之情形，且表示對相關供述證據之證據能力表示無意
    見，是本案其他經合法調查之證據亦均有證據能力，附此敘
    明。
貳、實體方面：
一、訊據上訴人即被告戊○○於本院審理時坦承上開事實欄一、
    (一)至(三)共三件強盜之犯行，惟辯稱：伊於95年5月5日另犯強
    盜案 (下稱前案)，業經台灣士林地方法院判處有期徒刑7年
    8 月，於96年3月16日確定，本案與上開確定案件具有連續
    犯裁判上一罪之關係，本件應諭知免訴之判決云云。
二、經查：
(一)犯罪事實欄一、(一)至(三)所載被害人遭強盜之事實，業據證人
    即被害人庚○○、乙○○、己○○、陳玉甄於原審96年3月
    13日審理時（原審卷二第17頁至第36頁）、及被害人何詩斌
    於警詢中（95年度偵字第3240號偵查卷一第68、69頁、第70
    至72頁、第279頁、第63至67頁）分別指證綦詳。又共同被
    告丙○○就其有持用扣案具殺傷力之8釐米仿FN廠1910型半
    自動手槍及子彈為犯罪事實欄一、(一)、(二)所載之強盜犯行，
    亦於原審96年7月31日審判期日中坦認無訛（原審卷二第200
    頁）。而上開改造手槍及子彈，經鑑驗結果：(1)子彈6顆，
    認均係由土造金屬彈殼加裝直7.9MM金屬彈頭而成之土造子
    彈，經取樣2顆試射結果，均可擊發認具殺傷力；(2)改造8釐
    米手槍1支（槍枝管制編號：000000000），認係仿FN廠1910
    型半自動手槍製造之槍枝，換裝土造金屬槍管改造而成之改
    造手槍，機械性能良好，可擊發適用之子彈，認具殺傷力等
    情，亦有內政部警政署刑事警察局95年3月21日刑鑑字第095
    0022545號槍彈鑑定書足考（95年度偵字第3240號偵查卷二
    第3至8頁）。並有共同被告丙○○自承係其所有，供強盜犯
    行所用如附表二編號3至5所示之物扣案可佐。
(二)證人即被害人庚○○於原審審理時指證稱：當時歹徒開二部
    車，一部是紅色豐田瑞獅，一部是燒掉的那部白色喜美，擋
    住其車前面的紅色瑞獅那部車下來二人，後面白色喜美車下
    來一人，他們拿槍上膛，其中蒙面的人走到副駕駛座叫乙○○下車，未蒙面者走到其駕駛座旁叫其下車，另一蒙面者在
    左後方拿槍對著其等語，並指證在庭穿著綠色外套之被告丙○○即為強盜之歹徒之一，且該綠色外套係其所有放置在遭
    強盜之賓士車內等情（原審卷二第23頁），而該經原審當庭
    諭知被告丙○○脫卸該綠色外套（經原審當庭勘驗其廠牌為
    HUGO BOSS ）供證人庚○○指認時，共同被告丙○○亦隨之
    供稱該外套確非伊所有而係賓士車上的等語在卷（原審卷二
    第24頁）。顯見證人即被害人庚○○指證非虛。再證人乙○○於原審審理中亦指證稱：其確定當時對方有三人，在偵查
    中指認共同被告丙○○及被告周國華，係因庚○○說他很確
    定，另共同被告丙○○係未蒙面而叫庚○○下車之歹徒等語
    （原審卷二第18、19頁）。且共同被告丙○○於95年2月8日
    晚上 8時30分許，為警查獲時（詳下述）所駕駛之賓士自小
    客車係被害人庚○○所有（即車牌 3789-EN號），並有起出
    庚○○、乙○○遭強盜如附表三編號1、2所示部分財物之贓
    物認領保管單附卷可按（95年度偵字第3240號偵查卷一第11
    3頁、偵查卷二第154頁）。再被害人庚○○報案時指稱持搶
    歹徒係駕駛 2B-4191號箱型車及一部白色喜美轎車，亦有台
    北縣政府警察局蘆洲分局偵查隊案件通報單附卷可按（同上
    偵查卷一第111頁），而該白色喜美轎車之車牌係0708-GX號
    ，復觀諸共同被告丙○○及被告周國華之警詢筆錄甚明（同
    上偵查卷一第14頁、第25頁）。復且上開2B -4191號箱型車
    係被告戊○○於95年2月4日 2時30時分許所竊取，業據原審
    判決確定；另車牌 0708-GX號白色喜美小客車，係被害人甲○○所有，於95年2月4日晚上10時20分許在台北縣淡水鎮○○路 300號前遭不詳姓名之人所竊者，復據被害人甲○○於
    警詢中供明無誤（同上偵查卷一第49、50頁），且有車輛車
    牌失竊作業新車輛認可資料乙份附卷足參（同上偵查卷一第
    168頁）。
(三)證人即被害人己○○、陳玉甄於偵查中均指認行強盜之歹徒
    係駕駛3789-EN黑色賓士自小客車，且該車上之2人下車，另
    有一人在駕駛座上，該下車之歹徒即為被告丙○○及周國華
    明確（同上偵查卷一第278、279頁），於原審審理中仍證稱
    渠等於偵查中之指認確定屬實，且仍當庭指認共同被告丙○○確為行搶之人無訛（另因該日庭期被告周國華未到庭，故
    證人無法指認周國華）（原審卷二第29頁、第33頁、第34頁
    ）。
(四)另被害人何詩斌於警詢中指稱：伊於95年2月5日凌晨4時39
    分，在淡水鎮○○路300號前，突遭3名男子及一名女子駕駛
    車號3789-EN自小客車、頭戴藍色鴨舌帽、4名均為30歲左右
    之男女，身材中等、身高約165至167公分，由 2名頭戴帽子
    ，臉戴口罩，下車持槍拉滑套，要求伊將身上現金繳出，伊
    不敢反抗，就將身上現金2000多元交付給他們，之後他們就
    開著伊所駕車輛（ ZV-9595）往台北方向逃逸，且除伊所駕
    駛小客車外，伊斜背背包置放在車內也隨之被帶走，背包內
    有其本人身分證、0000000000、0000000000號 2支手機、勞
    力士錶1只（值約12萬元）。伊與友人於同日4時10日在關渡
    即被尾隨，伊與友人從外環道約 4時25分進到漁人碼頭玩，
    因為在港區不能玩鞭炮，約 4時35分只好再轉到海水浴場前
    玩，結果歹徒也跟隨伊等到海水浴場，沒一會 3789-EN就開
    到伊車旁要求拿錢，因伊車子還在發動中，錢拿給他們後，
    他們就開伊的車快速離去等情綦詳（95年度偵字第3240號偵
    查卷一第63、64頁）；嗣經警查獲被告等人而通知被害人何
    詩斌指認，被害人何詩斌於95年2月9日到警局指認時供稱：
    看體型很像，當時向伊行搶時二人有戴帽子及口罩，未看清
    其全貌，所以不敢確認，但當時其中有一位女性歹徒沒有矇
    面，所以看到警方查獲之劉惠，就非常眼熟，很像是強盜
    渠財物歹徒中之女子；警方查獲贓物中有伊1支遭搶MOTORLA
    CV3（序號 00128AC29138）行動電話及伊放在車上防身用黃
    色塑膠棒 1支等語（同上偵查卷第67頁），並有其具領之贓
    物認領保管單1紙附卷足佐（同上偵查卷第114頁）。
(五)互核被害人庚○○、乙○○、己○○、陳玉甄、何詩斌所指
    陳遭強盜之時間緊接，庚○○、乙○○遭強盜時，歹徒所駕
    車輛其中一部係被告戊○○所竊取，而己○○、陳玉甄、何
    詩斌遭強盜時，歹徒所駕車輛係被害人庚○○甫遭搶劫者，
    及下手行強盜犯行者均持有槍枝，且或二人下車、一人在駕
    駛座上或三人下車等情節以觀，顯見對上揭被害人下手強盜
    之歹徒應為三人且係同一批人，洵堪是認。共同被告丙○○
    否認何詩斌遭強盜部分係其所為云云，礙難採信。
(六)共同被告劉惠於檢察官偵查時具結證稱：95年2月5日凌晨
    4時多跟丙○○、戊○○、周國華一起開車去淡水漁人碼頭
    ，後來周國華先下車跟一位開黑色賓士的人聊天，後來開賓
    士車的人就給一個不認識的男子開，這時我們3人就一起上
    賓士車，周國華就不知去向，然後開賓士車的男女朋友就留
    在那邊，我以為是換車，不知道是搶劫云云（同上偵查卷一
    第296至297頁）；於原審審理中亦稱：被警查獲前，在除夕
    或初一、初二時，有與戊○○、丙○○一起搭車至北投、淡
    水出遊，其間換過二次賓士車。（檢察官問：換賓士車時，
    有無涉及搶車或強盜？）不知道，唯一知道的是何詩斌那次
    ，何詩斌他們放煙火，因為是車頭對車頭停，當時我看到何
    詩斌，以為何詩斌和戊○○、丙○○他們在聊天，我就躺回
    去睡覺，當時我已在賓士車上等語（原審卷二第86頁）。
    共同被告丙○○於警詢中供稱：「（95年2月5日約2時，在
    台北縣五股鄉○○○路強盜庚○○者）係周國華、陳勝嘉做
    的，周國華、戊○○及其女友約2點多到台北縣五股成泰路
    成洲國小附近找我，他們告訴我說疏洪道搶來的」、「（於
    95年2月5日4時許，在台北市○○區○○路412號二女一男遭
    強盜案，是否即你們所為？）是，我們總共四人一同犯案，
    我負責開車，周國華及戊○○負責行搶，戊○○女友坐在車
    上等候」、「92年2月5日4時50分許在台北縣淡水鎮○○路
    300號海水浴場，被害人何詩斌遭搶案，係是我們所為，我
    們在行義路犯案後，即往淡水方向逃逸，我們在淡水漁人碼
    頭停車場發現一對情侶在旁邊放鞭炮被管理員趕走，於是尾
    隨其後到沙崙海水浴場大門口‧‧‧，周國華即要我開走靠
    近他們，他們二人即下車，手持手槍，戴口罩與鴨舌帽，要
    被害人交出身上財物，並開走被害人所駕駛之賓士車，往五
    股方向逃逸，我駕駛著原先搶來的車子，載著戊○○女友緊
    追在後」等語（同上偵查卷一第13至15頁）。足認本件三次
    強盜犯行，確係由被告戊○○及共同被告周國華、丙○○共
    同為之。共同被告周國華雖於本院前審審理時辯稱：95年2
    月5日凌晨2點至中午出門前，伊都在板橋住處。後來伊有與
    戊○○、陳樹藤、陳秀惠、劉惠一起在北投洗溫泉云云。
    然此未據其提出「案發當時」之不在場證明以實其說，況此
    辯解亦顯與共同被告劉惠於偵查中所稱被告周國華確於95
    年2月5日凌晨4時10分許在強盜何詩斌所駕駛賓士自小車之
    案發現場不符，無非事後卸責之詞，不足採信。至被告劉
    惠於原審審理中改稱：當日周國華並未同往，而係一「肉脯
    」者同往云云，及共同被告丙○○於原審改稱與伊共同強盜
    者係綽號「小黑」「阿忠」之人，而非被告周國華、戊○○
    云云，核與上揭事證不符，應係事後迴護被告之詞，均不足
    為信。
(七)綜上所述，被告戊○○之自白，核與事實相符，堪以採信。
    。本件事證明確，被告戊○○確有事實欄一、(一)至(三)所載強
    盜犯行，俱洵堪認定。
三、被告雖以前詞置辯，惟：
(一)按連續犯必須基於一個概括之犯意，連續數行為而犯同一罪
    名時，始能成立，所謂基於一個概括之犯意，即指該項犯罪
    行為，客觀上雖有次數可分，而在犯人主觀上，不外出於一
    個犯意之連續進行，如果每次犯罪係由各別起意，則無論所
    犯罪名是否相同，均應併合論罪，無適用該條之餘地 (最高
    法院22年上字第3233號判例參照)。
(二)被告所犯前案強盜罪，係於95年5月5日上午6時許，被告夥
    同詹高郡、許明主一同前往台北市南港區○○○路○段317號
    榮昇資源回收場，分持棍棒、手槍等強取被害人財物，有台
    灣士林地方法院95年度訴字第1003號判決乙份在卷可稽 (本
    審卷第82頁至88頁)。證人丙○○雖於本審到庭，經隔離訊
    問證稱：我們之前犯強盜汽車案 (即本案)時，就討論說這
    樣危險性較高，我們就想要找比較沒有危險性的，被告就說
    去搶資源回收場，我們是三件搶完後，在車上討論的，搶完
    後已經是凌晨，所以是當天白天去查看南港回收場的地點，
    是開賓士車去的等語 (本審卷第32頁、33頁)。被告則供稱
    ：是在我五股家的車庫討論，當時還有我姊姊在場，我們有
    去看資源回收場現場，是開白色喜美車去看的，本案搶完之
    後，我們在白色喜美車上也有討論搶回收場之事等語 (同上
    卷第33頁)。二人供詞，就於何處討論，開何車去現場等，
    均不一致，已難遽信。且被告與證人丙○○一致供稱：係本
    件強盜案搶完後始討論強劫資源回收場，並非在本件強盜犯
    行之前討論，顯見被告並非在犯本案之前，即基於概括犯意
    ，預定再犯南港資源回收場之案件，而係本件強盜犯行之後
    ，檢討強劫汽車之風險性，始另行起意為前案之強盜犯行，
    且本件係95年2月5日所犯，前案係95年5月5日所犯，相隔已
    達3個月，共犯亦有不同，自與連續犯之要件有間，非前案
    判決既判力所及。被告所辯，自不可採。本件仍應實體審理
    ，依法論科。
四、論罪科刑：
  (一)被告戊○○行為後，刑法及刑法施行法業於94年2月2日經總
    統修正公布，並於95年7月1日施行，參酌最高法院95年5 月
    23日刑事庭第8次會議決議意旨，現行刑法第2條第1項之規
    定，係規範行為後法律變更所生新舊法律比較適用之準據法
    ，於刑法施行後，應適用現行刑法第2條第1項之規定，為「
    從舊從輕」之比較，本件有關刑法第28條、第33條第5款、
    第47條等規定均經修正，且刑法第55條後段、第56條並經刪
    除，其中，依修正前刑法第55條後段、第56條之規定，牽連
    或連續之數罪，係從一重處斷或以一罪論，修正後則應數罪
    併罰，影響法定刑最鉅，經綜合比較新舊法結果，應以修正
    前刑法上開較有利於被告戊○○，是上揭部分應一併適用修
    正前刑法之規定，附此敘明。
  (二)核被告戊○○就犯罪事實欄一、(一)至(三)所為，均係犯刑法第
    330條第1項犯強盜罪而有刑法第321條第1項第3款、第4款之
    結夥三人以上攜帶兇器情形之加重強盜罪，及槍砲彈藥刀械
    管制條例第8條第4項之未經許可持有可發射子彈具有殺傷力
    之改造手槍罪、同條例第12條第4項之持有子彈罪。公訴意
    旨誤認係犯同條例第8條第3項及第12條第3項之罪，均有未
    合，惟因社會基本事實同一，起訴法條應予變更。又被告戊○○就上開加重強盜犯行、與共同被告周國華、丙○○間，
    有犯意聯絡及行為分擔，均為共同正犯。又被告戊○○先後
    三次加重強盜犯行，時間緊接，所犯為基本犯罪事實相同之
    罪，顯基於概括犯意為之，應依修正前刑法第56條連續犯規
    定，各依情節較重之結夥三人以上攜帶兇器強盜罪之一罪論
    處，並加重其刑；且其等各次強盜行為時所持有槍、彈之行
    為，為繼續犯，均僅屬一罪。再被告戊○○於犯罪事實欄一
    、(一)至(三)所載強盜行為，係同時對二位或三位被害人為之，
    乃一行為觸犯數罪名之想像競合犯，應從一重處斷。另被告
    戊○○同時持有槍、彈，亦係一行為觸犯數罪名，亦應依刑
    法第55條想像競合犯之規定，從一重之持有改造手槍罪處斷
    。又本院復查無積極證據證明被告戊○○與共同被告周國華
    、丙○○於本件強盜案前曾單純持有上開槍、彈，則基於罪
    疑惟輕原則，應認被告戊○○與共同被告周國華、丙○○係
    為犯本件強盜犯而持有之，是被告戊○○所犯非法持有改造
    槍枝罪，與連續結夥三人以上攜帶兇器強盜罪間，有修正前
    刑法第55條後段方法結果之牽連關係，均應從一重之連續結
    夥三人以上攜帶兇器之加重強盜罪處斷。
  (三)被告戊○○於92年間因違反毒品危害防制條例案件，經台灣
    板橋地方法院以92年度易字第1307號判決處有期徒刑10月確
    定，於93年1月9日入監執行，93年11月8日執行完畢出監，
    此有本院被告全國前案紀錄表在卷可按，其於5年內再犯有
    期徒刑以上之罪，為累犯，應依修正前刑法第47條規定加重
    其刑。
  (四)起訴書雖未敘及被告戊○○於犯罪事實欄一、(一)、(二)之犯行
    ，但此部分與被告戊○○業經起訴且論罪之強盜犯行間，有
    連續犯之裁判上一罪關係，已如前述，依諸審判不可分之原
    則，本院自得併予審理，併此敘明。
四、對原審判決撤銷改判之理由：
    原審以被告戊○○犯行事證明確，予以論罪科刑，固非無見
    ，惟查：刑法第38條第1項第1款關於違禁物沒收之規定，必
    以該物具有違禁物之性質，始得依該條款規定予以宣告沒收
    。查被告戊○○所犯加重強盜罪，其中扣案之子彈6顆，業
    經內政部警政署刑事警察局鑑定時取樣試射2顆，已如前述
    。而子彈一經試射，火藥部分已因擊發而燃燒殆盡，其餘部
    分亦裂解為彈頭及彈殼，不復具子彈之外型及功能，已失其
    違禁物之特性，原審仍依刑法第38條第1項第1款宣告沒收，
    於法即有未合。被告戊○○上訴，仍執陳詞否認此強盜犯行
    ，雖無理由，惟原判決既有上開可議，仍屬無可維持，應由
    本院將原判決關於被告戊○○加重強盜罪暨定應執行刑部分
    均撤銷。爰審酌被告戊○○前有多次前科犯罪紀錄，此有本
    院被告前案紀錄在卷可查，竟仍再犯本件之罪，並與被告周
    國華、共同被告丙○○不思以正當工作方式謀取所需，結夥
    公然強取他人財物，造成被害人內心極度的恐懼，嚴重破壞
    社會秩序，惡性非輕，及被告戊○○已能坦承強盜犯行，及
    其犯罪動機、手段、對社會及被害人所造成之影響等一切情
    狀，分別量處如主文第2項所示之刑。至扣案可發射子彈具
    殺傷力之8釐米仿FN廠1910型半自動手槍（槍枝管制編號：
    000000000）1把及土造金屬彈殼加裝直徑7.9mm金屬彈頭而
    成具有殺傷力之土造子彈6顆，其中子彈經取樣試射2顆，已
    失其違禁物之特性，不在沒收之列外，其餘均屬違禁物（詳
    如附表二編號1、2所示），均應依刑法第38條第1項第1款規
    定均宣告沒收；至扣案如附表二編號3至5所示之物，亦係被
    告丙○○所有，供為犯犯罪事實欄一所載強盜犯行所用之物
    ，亦據被告丙○○於原審審理時陳明無訛，依共犯連帶責任
    原則，併依刑法第38條第1項第2款規定宣告沒收之。附表三
    所示之物，係被害人所有，業經其等領回，有贓物領據可參
    ，附此敘明。
五、不另為無罪諭知部分：
  (一)公訴意旨另以：被告戊○○，周國華明知未經主管機關許可
    不得持有具殺傷力之槍枝及子彈，竟基於意圖供自己及他人
    犯罪之用之概括犯意，於93年年底間某日，在台北縣林口鄉
    觀音山某處，向年籍姓名不詳綽號「小白」之成年男子，以
    不詳代價，購買8釐米仿FN廠1910型半自動手槍（槍枝管制
    編號：00000000 0號）；另被告戊○○並於同時、地，與共
    同被告周國華（業經原審判處有期徒刑3年2月，併科罰金新
    台幣10萬元確定），向綽號「小白」之成年男子，以6萬5千
    元及不詳代價，購買仿BERETTA廠84型半自動手槍（槍枝管
    制編號：000000000號）及子彈4顆（不具殺傷力），因認被
    告戊○○此部分，亦涉有槍砲彈藥刀械管制條例第8條第3項
    及第12條第3項之罪嫌等語。
  (二)訊據上訴人即被告戊○○堅詞否認扣案8釐米仿FN廠1910型
    半自動手槍係伊等向綽號「小白」者購買，且被告戊○○另
    堅詞否認伊有與被告周國華共同向「小白」者購買仿BERETT
    A廠84型半自動手槍（槍枝管制編號：000000000號）及子彈
    4顆（不具殺傷力）持用。
  (三)公訴人認被告戊○○涉有上開犯嫌，無非係以被告戊○○、
    、共同被告丙○○、周國華之供詞，資為論罪之依據。
  (四)經查：
  (1)共同被告周國華固曾於95年2月9日偵查時供稱：仿BERETTA
    廠84型半自動手槍是伊的，伊是於93年年中在林口跟友人戊○○買的，一支6萬5千元，當時他給伊4顆子彈云云（95年
    度偵字第3240號偵查卷一第203至204頁），惟嗣於同年2月
    15日偵查中則改稱：槍枝係93年年底在觀音山以65000元向
    「小白」的朋友購買，包括4顆子彈云云（同上偵查卷一第
    248頁）。而共同被告丙○○固於警、偵訊供稱：8釐米仿FN
    廠1910型半自動手槍（槍枝管制編號：000000000號）係被
    告周國華所有云云，惟於原審審理時亦改稱：上開槍枝、子
    彈6顆係伊的云云（原審卷二第191頁），足認共同被告周國
    華、丙○○雖曾指證被告戊○○、周國華分別涉入上開各該
    槍彈之購買或持有，然其等旋即否認推翻，則在被告戊○○
    、共同周國華均堅決否認此部分犯行下，自難單憑其等有瑕
    疵之指述，遽為被告戊○○不利之認定。此外，本院復查無
    其他積極證據證明被告戊○○涉及共同購入上開改造槍枝2
    支之犯行，此部分原應為被告戊○○無罪之判決，惟因公訴
    人認此部分與被告戊○○經論罪之加重強盜罪間，有修正前
    刑法第55條後段之牽連犯關係，爰不另為無罪之諭知，附此
    敘明。
據上論斷，應依刑事訴訟法第369條第1項前段、第364條、第299
條第1項前段、第300條，槍砲彈藥刀械管制條例第8條第4項、第
12條第4項，刑法第11條前段（原判決漏載）、第2條第1項、第
330條第1項、第55條、第42條第3項、第38條第1項第1款、第2款
、修正前刑法第28條、第56條、第55條後段、第47條，判決如主
文。
本案經檢察官侯千姬到庭執行職務。
中    華    民    國    97    年    12    月    31    日
                  刑事第十七庭  審判長法  官  趙功恆
                                      法  官  高明哲
                                      法  官  陳世宗
以上正本證明與原本無異。
如不服本判決，應於收受送達後10日內向本院提出上訴書狀，其
未敘述上訴之理由者並得於提起上訴後10日內向本院補提理由書
（均須按他造當事人之人數附繕本）「切勿逕送上級法院」。
                                      書記官  魏汝萍
中    華    民    國    97    年    12    月    31    日
附錄本案論罪科刑法條：
刑法第330條第1項
犯強盜罪而有第321條第1項各款情形之一者，處7年以上有期徒
刑。
附表一
┌──┬─────┬────┬───┬────────┐
│編號│實施強盜之│ 犯  罪 │被害人│遭強盜之財物    │
│    │時間及地點│ 行為人 │      │                │
├──┼─────┼────┼───┼────────┤
│ 1  │95.2.5凌晨│ 丙○○ │庚○○│車牌3789-EN 號自│
│    │2時45分。 │ 周國華 │      │小客車、台北國際│
│    │台北縣五股│ 戊○○ │      │商銀行金融卡、荷│
│    │鄉○○○路│        │      │蘭銀行、中國信託│
│    │          │        │      │銀行、渣打銀行、│
│    │          │        │      │臺北富邦商業銀行│
│    │          │        │      │等銀行信用卡、身│
│    │          │        │      │分證、健保卡各1 │
│    │          │        │      │張、00000000000 │
│    │          │        │      │號行動電話1 具、│
│    │          │        │      │高爾夫球具、球帽│
│    │          │        │      │、外套、及現金3 │
│    │          │        │      │萬2 千元、及BOSS│
│    │          │        │      │牌外套乙件（末項│
│    │          │        │      │起訴書漏載）。  │
│    │          │        ├───┼────────┤
│    │          │        │乙○○│LV包皮1 只、台新│
│    │          │        │      │銀行及聯邦銀行信│
│    │          │        │      │用卡各1 張、駕照│
│    │          │        │      │行照各1 張、    │
│    │          │        │      │0000000000行動電│
│    │          │        │      │說1 具及現金7 千│
│    │          │        │      │元及0000000000號│
│    │          │        │      │夏普牌行動電話、│
│    │          │        │      │0000000000號麾托│
│    │          │        │      │羅拉行動電話、及│
│    │          │        │      │手機吊飾2 個（各│
│    │          │        │      │價值約3000元及36│
│    │          │        │      │00元）。（後3項 │
│    │          │        │      │起訴書漏載）。  │
│    │          │        │      │                │
├──┼─────┼────┼───┼────────┤
│ 2  │95.2.5凌晨│ 丙○○ │己○○│LV皮包、手錶、行│
│    │3 時許（起│ 周國華 │      │動電話2 具、戒指│
│    │訴書載為4 │ 戊○○ │      │2 只、身分證2張 │
│    │時許）。  │        │      │、健保卡2 張、駕│
│    │台北市行義│        │      │照4 張、現金2千6│
│    │路412號。 │        │      │百元。及己○○所│
│    │          │        │      │持有之陳靜浩所有│
│    │          │        │      │身分證、駕照及現│
│    │          │        │      │金3000元。（起訴│
│    │          │        │      │書漏載陳靜浩之物│
│    │          │        │      │品）            │
│    │          │        ├───┼────────┤
│    │          │        │陳玉甄│現金3千元       │
│    │          │        ├───┼────────┤
│    │          │        │林華岳│無。            │
├──┼─────┼────┼───┼────────┤
│ 3  │95.2.5凌晨│ 丙○○ │何詩斌│車牌ZV-9595 號自│
│    │4 時39分（│ 周國華 │      │小客車、斜背包1 │
│    │起訴誤載為│ 戊○○ │      │個、身分證、0932│
│    │95.2.4凌晨│        │      │186681、00000000│
│    │4 時50分）│        │      │9 號行動電話2 只│
│    │。        │        │      │、勞力士手錶1 只│
│    │淡水鎮淡海│        │      │。              │
│    │路300號沙 │        ├───┼────────┤
│    │崙海浴場。│        │丁○○│鑰匙1串（起訴書 │
│    │          │        │      │漏載）。        │
│    │          │        │      │                │
└──┴─────┴────┴───┴────────┘
 附表二（強盜犯行所用之應沒收之物）
┌──┬────────────────────┬──┐
│編號│應沒收物品名稱                          │單位│
├──┼────────────────────┼──┤
│ 1  │可發射子彈具殺傷力之8 釐米仿FN廠1910型  │壹把│
│    │半自動手槍（槍枝管制編號：000000000）   │    │
├──┼────────────────────┼──┤
│ 2  │土造金屬彈殼加裝直徑7.9mm 金屬彈頭而成  │肆顆│
│    │具有殺傷力之土造子彈。                  │    │
├──┼────────────────────┼──┤
│ 3  │黑色頭套                                │個│
│    │                                        │    │
├──┼────────────────────┼──┤
│ 4  │手銬                                    │壹付│
├──┼────────────────────┼──┤
│ 5  │非屬槍砲彈藥刀械管制條例之類似武士刀械  │壹支│
└──┴────────────────────┴──┘
附表三
┌──┬────────────┬───────┬──┐
│編號│起獲之贓物              │被害人        │備註│
├──┼────────────┼───────┼──┤
│ 1  │高爾夫球具1 套、高爾夫球│庚○○        │    │
│    │帽（HONMA）1頂、賓士汽車│              │    │
│    │（引擎號碼B220XXXXA11XX8│              │    │
│    │0 ，原車牌號3789-EN）1輛│              │    │
├──┼────────────┼───────┼──┤
│ 2  │LV斜背皮包1個           │乙○○        │    │
├──┼────────────┼───────┼──┤
│ 3  │圓條狀塑膠棒1支；       │何詩斌        │    │
│    │MOTOTOROLA手機1 支（序號│              │    │
│    │001XXAX29XX8）。        │              │    │
│    │                        │              │    │
└──┴────────────┴───────┴──┘


司法院資訊處製作；財團法人民間司法改革基金會備份。
